臺灣高雄地方法院民事判決　　　　　　　 96年度簡上字第5號
上　訴　人　乙○○
訴訟代理人　康進益律師
被 上訴 人　丙○○
上當事人間請求確認本票債權不存在事件，上訴人對於民國95年
11月21日本院岡山簡易庭95年度岡簡字第528 號第一審簡易判決
提起上訴，經本院於96年8 月9 日言詞辯論終結，判決如下：
    主  文
上訴駁回。
第二審訴訟費用由上訴人負擔。
    事實及理由
一、上訴人主張：上訴人於民國95年4 月27日早上原訂至高雄市
    ○○路領袖廣場上課，因臨時受公司同事即訴外人甲○○之
    託，而順路搭載甲○○至一心路。途中上訴人身體不適亟需
    就醫，甲○○乃陪同上訴人至丁○○○○檢查，醫師診斷上
    訴人係因左側腎水腫引發腎絞痛並建議轉診治療，甲○○則
    提議先至汽車旅館休息，兩人遂前往位在高雄縣鳳山市○○
    路上之金銀島汽車旅館117 號房內休息。詎甲○○之夫即被
    上訴人與徵信社人員於甲○○因衣物沾染上訴人嘔吐物而在
    浴室洗澡時，不預警開門一擁而入，以上訴人與甲○○通姦
    為由，強行帶上訴人至新甲派出所，並以「你太太懷孕中，
    若不簽發本票，一定會有事」等語威脅上訴人，強迫上訴人
    簽立和解書（下稱系爭和解書）及如附表所示之本票3 張（
    下稱系爭本票）。惟上訴人係受被上訴人詐欺、脅迫下簽發
    系爭本票，自得以起訴狀繕本送達為撤銷系爭本票簽發行為
    之意思表示，且上訴人未與甲○○通姦，系爭本票發票行為
    之原因關係並不存在，為此，請求確認系爭本票債權不存在
    等語。原審判決上訴人全部敗訴，上訴人提起上訴，上訴聲
    明：原判決廢棄，確認系爭本票債權不存在。
二、被上訴人則以：上訴人因被查獲與甲○○通姦，乃主動要求
    和解，自願簽立和解書及系爭本票，並無受被上訴人脅迫情
    事。又甲○○於事發當日即搬回娘家避不見面，被上訴人事
    後亦對甲○○提出通姦刑事告訴及離婚訴訟，並無與甲○○
    串通設計上訴人「仙人跳」而詐欺上訴人情事。上訴人僅係
    因事後反悔不願給付和解金，反誣受被上訴人詐欺、脅迫等
    語，資為抗辯。其答辯聲明：上訴駁回。
三、兩造不爭執之事項：系爭本票乃上訴人簽發予被上訴人，被
    上訴人持之向本院聲請准許強制執行，經本院以95年度票字
    16686 號及95年度票字第21508 號裁定准予強制執行。
四、本件之爭點為：(一)上訴人是否受被上訴人詐欺、脅迫而簽發
    系爭本票？(二)上訴人簽發系爭本票之原因關係是否存在？茲
    分述本院之判斷如下：
  (一)上訴人是否受被上訴人詐欺、脅迫而簽發系爭本票？
    1.按當事人主張有利於己之事實，就其事實有舉證之責任，
      民事訴訟法第277 條前段定有明文。次按票據行為，為不
      要因行為，執票人不負證明關於給付之原因之責任，如票
      據債務人主張執票人取得票據出於惡意或詐欺時，則應由
      該債務人負舉證之責；當事人主張其意思表示係因被詐欺
      或脅迫而為之者，應就其被詐欺或被脅迫之事實，負舉證
      之責任（最高法院64年台上字第1540號判例、21年上字第
      2012號判例意旨參照）。上訴人主張係受詐欺、脅迫而簽
      發系爭本票云云，為被上訴人所否認，依上開規定及判例
      意旨，上訴人就被詐欺、脅迫而簽發系爭本票之事實，應
      負舉證責任。
    2.上訴人主張當日其身體不舒服，甲○○竟提議至汽車旅館
      休息，且甲○○於被上訴人進入房間前已脫光衣服，代書
      於其等抵達派出所前，復已備妥紙筆等候，足認其係被仙
      人跳，受被上訴人之詐欺而簽發系爭本票云云。惟查，證
      人甲○○於本院96年度易字第649 號妨害婚姻刑事案件警
      詢中陳稱：因上訴人身體不適，伊身上又沾染上訴人嘔吐
      物，上訴人才建議就近至汽車旅館內休息並清洗衣物等語
      （見上開刑事案件警卷第5 頁），另於上開刑事案件偵查
      及審理中陳稱不記得是何人提議至汽車旅館等語（見上開
      刑事案件偵查卷第23頁、96年7 月5 日審判筆錄第11頁）
      ；證人即系爭和解書見證人劉善榮於上開刑事案件審理中
      證稱：抵達派出所後，員警詢問是否有和解意願，請兩造
      商談，其乃前去購買書類本票文具等語（見上開刑事案件
      96年7 月5 日審判筆錄第5 、6 頁）；由證人甲○○、劉
      善榮之上開證述，已難認上訴人主張係甲○○提議至汽車
      旅館休息及劉善榮早已備妥本票紙筆在派出所等候等情屬
      實。又上訴人自承原本即知悉甲○○為有配偶之人（見上
      開刑事案件偵查卷第22頁），則其搭載甲○○前往汽車旅
      館休息，行為本身即有可資非議之處；況於被上訴人會同
      員警及徵信人員進入金銀島汽車旅館117 室內蒐證時，上
      訴人上半身赤裸、下半身僅著內褲一節，有現場相片附於
      上開刑事案件警卷中可稽，如上訴人僅係因身體不適而至
      汽車旅館休息，何以有褪去衣物之必要？尤以當時尚有甲
      ○○同處一室，上訴人竟僅著內褲，著實引人非議。上訴
      人之行為既有上述可非議之處，則於其未提出其他證據證
      明係遭被上訴人與甲○○「仙人跳」之情形下，尚難僅以
      甲○○於被上訴人進入房間前已脫光衣服，遽認被上訴人
      有與甲○○共謀為詐欺上訴人之行為。是以，上訴人主張
      係受詐欺而簽發系爭本票云云，不足採取。
    3.又系爭和解書及本票均係在新甲派出所內簽立一節，為兩
      造所不爭執；而證人即員警戊○○於本院審理中到庭結證
      稱：伊在新甲派出所對上訴人製作筆錄前，被上訴人要求
      稍待片刻欲與上訴人談事情，伊遂讓兩造在派出所辦公室
      內自己談，當時辦公室內有很多同事；後來被上訴人的朋
      友就拿和解書來，表示已經談好了不用製作筆錄，伊並未
      聽見或看到上訴人有遭人脅迫、恐嚇的情形等語明確（本
      院岡簡字卷第73、74頁、本院簡上字卷第68、69頁），參
      以上訴人簽立系爭和解書及本票時，派出所辦公室內尚有
      其他員警，如上訴人有受脅迫、恐嚇情事，當場即可向員
      警訴明，何以未見上訴人提出，反於系爭和解書上簽名承
      認有通姦情事並簽發系爭本票，是上訴人主張係遭脅迫而
      簽發系爭本票云云，不足採取。至證人甲○○於本院審理
      中雖證稱：「‧‧‧‧‧‧我當時看到徵信社人員圍著上
      訴人在說話，徵信社人員說你住在哪裡我都調查清楚了，
      你太太是不是懷孕，如果你不處理，我就去找你家的人處
      理‧‧‧‧‧‧」等語，然上訴人搭載甲○○前往汽車旅
      館休息，且在室內褪去衣物，上半身赤裸、下半身僅著內
      褲，行為可資非議之情，已如前述，則被上訴人因上訴人
      之上開行為，認其基於配偶身分之權益受有損害，要求上
      訴人賠償，尚屬行使其權利之合法行為，與脅迫行為有間
      ，故證人甲○○之上開證述即難採為有利於上訴人之認定
      。
  (二)上訴人簽發系爭本票之原因關係是否存在？
    上訴人主張係因身體不適且嘔吐物沾染甲○○之衣物，乃至
    汽車旅館休息並清洗衣物等語，固核與證人甲○○於上開刑
    事案件中所述相符，然證人甲○○與上訴人同為該妨害婚姻
    刑事案件之被告，其證述是否可採，本即有疑義，尚不得以
    證人甲○○所述與上訴人相符，遽認上訴人之主張屬實。又
    上訴人於是日因左腹痛至丁○○○○就診，醫師診斷為左側
    腎水腫、輸尿管阻塞，給予疼痛減緩治療後，建議轉診治療
    一節，有丁○○○○96年1 月31日回函暨所檢送之病歷資料
    附卷可稽（本院簡上字卷第34至37頁），上訴人經疼痛減緩
    治療後既仍有疼痛情形，且醫師復已建議轉診治療，衡情理
    應先至醫院就診，竟捨此不為，於明知甲○○為有夫之婦之
    情形下，猶與甲○○同赴汽車旅館，已足令人懷疑其等間有
    曖昧之情。再由證人戊○○於本院審理中結證稱：進入金銀
    島汽車旅館117 號房內後，並未聞到嘔吐物之氣味，且上訴
    人及甲○○所穿之衣物均無異狀等語（本院簡上字卷第67、
    68頁），及證人劉善榮於上開刑事案件審理中結證稱：浴室
    很乾淨，現場未發現嘔吐物或嘔吐氣味（上開刑事案件卷96
    年7 月5 日審判筆錄第4 至7 頁）等語，堪認上訴人主張係
    因衣物沾染嘔吐物乃至汽車旅館清洗云云與事實不符，難予
    採信。上訴人既明知甲○○為有配偶之人，竟無端與甲○○
    同赴汽車旅館，且分別半身、全身赤裸共處一室，衡諸常情
    ，已足令人懷疑其二人進入汽車旅館後應有通姦之意思，則
    被上訴人因發現上情，認上訴人與甲○○有通姦情事，實屬
    有據。是以，上訴人於遭被上訴人查獲僅著內褲與全身赤裸
    之甲○○共處一室後，因自身之行為已足令人懷疑有通姦情
    事，而同意賠償被上訴人並因此簽發系爭本票，其簽發系爭
    本票自屬有因。至上訴人與甲○○之上開行為是否屬刑法上
    之通姦罪，乃其等之行為是否已符合刑法通姦罪之構成要件
    之問題，尚不得以其等之行為不構成通姦罪，即認系爭本票
    之原因關係不存在。
五、綜上所述，上訴人乃係自願簽發系爭本票予被上訴人，並無
    受被上訴人詐欺、脅迫情事，又上訴人無端與甲○○同赴汽
    車旅館，且分別半身、全身赤裸共處一室，有足資懷疑上訴
    人與甲○○間有通姦情事之事由，上訴人簽發系爭本票確有
    原因關係存在。從而，上訴人訴請確認系爭本票債權不存在
    ，為無理由，不應准許。原審因而判決駁回上訴人之訴，並
    無不合，上訴意旨指摘原判決不當，求予廢棄改判，為無理
    由，應予駁回。
六、本件事證已臻明確，兩造其餘攻擊防禦方法及舉證，核與判
    決結果不生影響，爰不逐一論駁，併此敘明。
七、結論：本件上訴為無理由，依民事訴訟法第436 條之1 第3
    項、第449 條第1 項、第78條，判決如主文。
中　　華　　民　　國　　96　　年　　8 　　月　　23　　日
                    民事第二庭審判長法　官　魏式璧
                                    法　官　莊珮君
                                    法　官　黃悅璇
┌──────────────────────────────────┐
│附表：                                                              │
├──┬────┬──────┬──────┬──────┬─────┤
│編號│ 發票人 │  發 票 日  │ 金　　　額 │  到 期 日  │ 票據號碼 │
│　  │        │            │ （新臺幣） │            │          │
├──┼────┼──────┼──────┼──────┼─────┤
│ 1  │乙○○  │95年4 月27日│ 300,000元  │95年5 月6 日│ 0000000  │
├──┼────┼──────┼──────┼──────┼─────┤
│ 2  │ 同上   │   同上     │ 200,000元  │95年5 月31日│ 0000000  │
├──┼────┼──────┼──────┼──────┼─────┤
│ 3  │ 同上   │   同上     │ 500,000元  │95年6 月30日│ 0000000  │
└──┴────┴──────┴──────┴──────┴─────┘
正本係照原本作成。
本判決不得上訴。
中　　華　　民　　國　　96　　年　　8 　　月　　23　　日
                                     書記官　吳慕瑩
